臺灣臺東地方法院刑事裁定
110年度聲再字第3號
再審聲請人  
即受判決人  0000-000000A(姓名年籍詳卷)              
代  理  人  黃絢良律師
上列聲請人即受判決人因妨害性自主案件，對於本院民國106年9
月29日106年度侵訴字第8號第一審確定判決，聲請再審，本院裁
定如下：
    主  文
再審之聲請駁回。
    理  由
一、聲請再審意旨略以：聲請人即受判決人即代號0000-000000A
     之男子(真實姓名年籍詳卷，下稱聲請人)前因妨害性自主
    案件，共5罪，經本院以106年度侵訴字第8號判決(下稱原判
    決)分別判處有期徒刑3年4月、8年、8年、8年6月、9年6月
    ，並定應執行刑為有期徒刑17年確定，而該確定判決認聲請
    人構成對未滿14歲女子犯強制猥褻罪、對未滿14歲女子犯強
    制性交罪，主要係以聲請人之自白及被害人即代號0000-000
    000之女子(真實姓名年籍詳卷，下稱甲女)之手寫日記等證
    據，進而認定聲請人之犯行。惟原判決所憑之手寫日記，嗣
    於聲請人所涉另案之本院108年度侵訴字第3號妨害性自主案
    件審理中，經被害人甲女自承該手寫日記係於民國105年10
    月7日所抄寫，斯時係因社工要被害人甲女寫出小日記給法
    官看，被害人甲女遂買了小簿子，將日記之內容抄寫後，再
    影印予社工，轉交警局之婦幼隊，而日記原本，則因當時字
    很醜，已經破爛，怕印出來看不清楚，現已經丟棄，此外，
    被害人甲女於另案之審理中亦自承「那時候我有答應他，說
    要讓他性行為」等語。而依被害人甲女之證述，原判決之犯
    罪事實分別發生在98年間、99年10月中旬、100年6月底某日
    、102年10月23日、105年1月17日，但上開日記之製作卻係
    於105年10月7日，足證上開日記係臨訟製作而成，且屬累積
    證據，並無特殊性，而被害人甲女亦自承合意性交，從而被
    害人甲女於「本院108年侵訴字第3號案件之108年3月13日審
    判筆錄」(再證一)，顯然係符合再審事由之新事實、新證據
    。此外，依據聲請人Google帳號(詳卷)即聲請人入監前使用
    智慧型手機帳號遺留之「105年1月17日時間軸定位紀錄」(
    再證二)所示，聲請人於105年1月17日均在臺東縣○○市○○路0
    00巷00號(位置為聲請人之長期實際居住地點)，並未有任何
    出門行為，此可證原判決關於「105年1月17日」該次之事實
    認定，有所違誤，亦符合上開再審事由。再由聲請人與被害
    人甲女之相處模式，依留存於聲請人手機中之被害人甲女於
    104年8月26日之「9宮格圖片」(再證三)所示，聲請人有裸
    身與被害人擁抱、托下巴等情形，不僅與被害人甲女自稱厭
    惡聲請人有所區別，而上開照片所示之親密程度，應可證實
    聲請人及被害人甲女實係「男女朋友關係」，應有「合意性
    交」之可能，自屬有利於聲請人之證據。而綜上事證，除不
    能直接認定聲請人涉有原判決認定之加重強制性交罪，縱使
    雙方有性交行為，也非出於強暴、脅迫、恐嚇、催眠術或其
    他違反意願之方法。據此，原判決確有事實認定之違誤，聲
    請人提出之上開證據，能使聲請人受有無罪或輕於原判決所
    認定罪名之判決，故本案確有再審理由，爰依刑事訴訟法第
    420條第1項第6款規定，對原判決聲請再審等語。
二、按法院認為無再審理由者，應以裁定駁回之，刑事訴訟法第
    434條第1項定有明文。次按有罪之判決確定後，因發現新事
    實或新證據，單獨或與先前之證據綜合判斷，足認受有罪判
    決之人應受無罪、免訴、免刑或輕於原判決所認罪名之判決
    者，為受判決人之利益，得聲請再審，刑事訴訟法第420條
    第1 項第6 款亦定有明文。而此新事實及新證據之定義，其
    中「新規性」之要件，採取以該證據是否具有「未判斷資料
    性」而定，與證據之「確實性」，重在證據之證明力，應分
    別以觀。又聲請再審案件之事證，於判斷是否符合此要件，
    當以客觀存在之經驗法則、論理法則為審查，尚非任憑再審
    聲請人之主觀、片面自我主張，即已完足。聲請再審之理由
    ，如僅係對原確定判決之認定事實再行爭辯，或對原確定判
    決採證認事職權之適法行使，任意指摘，或對法院依職權取
    捨證據持相異評價，而原審法院即使審酌上開證據，亦無法
    動搖原確定判決之結果者，亦不符合此條款所定提起再審之
    要件（最高法院108年度台抗字第945號裁定意旨參照）。再
    被告先前自白犯罪，經法院採為有罪判斷基礎中的一項證據
    資料，判決確定後，該受判決人改口翻稱自白不實，固然不
    是絕對不可以依憑此項翻供相關的事證，主張係屬新事實或
    新證據，聲請再審，但其是否確實足以動搖或推翻原確定判
    決所確認的事實，應受較諸一般非此情者，更為嚴格的審查
    ，兼顧理論和實際，以免案件沒完沒了，輕易破毀確定判決
    的安定性（最高法院104年度台抗字第672號裁定意旨參照）
    。是以，受判決人撤回先前原審之自白，並不會使先前之自
    白自動消失，而是新增一個足以動搖原先自白可信度的事實
    ，因此在認定撤回自白的新事證是否足以成立再審時，必須
    綜合前後矛盾的陳述來判斷其證明力，而非將其先前的自白
    視為不存在，受判決人提出之新事證為受判決人自白之翻供
    ，由於翻供只是對於待證事實提出相反的證明方向，無法就
    此推論出，原確定判決所根據的自白不可信，其事實基礎亦
    因而被動搖。因此，翻供能否推翻先前自白或證詞的可信度
    ，須進一步取決於其他的輔助事實或證據，且應更為嚴格審
    查。
三、聲請人前因妨害性自主案件，經本院於106年9月29日以原判
    決分別判處有期徒3年4月、8年、8年、8年6月、9年6月，並
    定應執行刑為有期徒刑17年，嗣於106年10月23日因未上訴
    而確定，有臺灣高等法院被告前案紀錄表、該案判決影本各
    1份在卷可稽(本院卷第19頁至第33頁、第96頁至第97頁)，
    並經本院調閱該案卷宗核閱無誤。是聲請人為原判決之受判
    決人，其對於原確定判決所認其犯之對未滿14歲女子犯強制
    猥褻罪、對未滿14歲女子犯強制性交罪，向本院聲請再審，
    依刑事訴訟法第426條第1項規定，本院自屬再審之管轄法院
    。本院並業依刑事訴訟法第429條之2規定，於111年4月19日
    訊問聲請人，確認聲請意旨，聲請人所述之聲請意旨則如前
    揭聲請意旨所載，合先敘明。
四、經查：
 ㈠有關本院另案之108年3月13日審判筆錄部分(再證一)：
 ⒈原判決於106年10月23日確定後，臺東地方檢察署因本院民事
   庭之告發而為偵查，並於107年12月21日針對聲請人另涉嫌於
   104年9月12日對未滿14歲之被害人甲女犯強制性交罪嫌提起
   公訴，聲請人於該案審判中否認其犯行，並聲請傳訊被害人
   甲女到庭證述，於108年3月13日製作該案之審判筆錄，該審
   判筆錄既具有「未判斷資料性」，自屬原判決不及調查審酌
   之證據，而屬「新證據」。稽之證人即被害人甲女於該案審
   判中自陳：小簿子係伊於105年10月7日寫的，那時候是社工
   要伊寫個小日記出來給法官看，以便講的時候也清楚，所以
   伊就去買了小簿子回來，把日記上的內容抄過去，再影印給
   社工，由社工再拿給婦幼隊，因為當時伊字很醜，且日記已
   經破爛，怕印出來看不清楚，而原本寫的日記現已經丟掉了
   等語（本院卷第71頁至第75頁），則聲請人提出前揭審判筆
   錄內容，據此主張被害人甲女當時提交警方之「手寫日記」
   影本(原審卷第63頁至第92頁)，係臨訟製作而成，並無特殊
   性，應為累積證據，核屬有據。
 ⒉惟按在外觀上以文書形式存在之證據資料，依其證據方法與待
   證事實之關聯性，可分為「供述證據」及「非供述證據」。
   如以文書記載內容之意義作為證據方法者，其性質屬於書證
   ，其上所載之內容屬於「供述證據」（例如書面之陳述）；
   至於以文書之物理存在（包括型態、性質）為證據方法時，
   其性質則屬於物證，為「非供述證據」（例如恐嚇信、偽造
   之文書等）。則被害人甲女當時向警方所提出之「手寫日記
   」影本(原審卷第63頁至第92頁)，即屬證人即被害人甲女之
   「供述證據」，僅係以「書面陳述」之方式呈現而已。而無
   論是被害人甲女於該案之警詢、偵訊及準備程序中之「言詞
   陳述」，亦或是以前揭手寫日記方式呈現之「書面陳述」，
   其內容均係經原審於該案審判中逐一提示予聲請人確認，聲
   請人亦於該案審判中對上開供述證據之證據能力及證據內容
   表示沒有意見(原審卷第204頁至第207頁)，自均得作為認定
   犯罪事實之證據使用。而原審認定聲請人有原判決犯罪事實
   欄所載一㈠至㈤所載之妨害性自主犯行，並非僅憑藉被害人甲
   女當時向警方所提出之「手寫日記」影本，亦係參酌檢察官
   於該案偵訊中逐一向被害人甲女確認陳述之被害經過(偵3287
   號卷第8頁至第15頁、第18頁至第21頁)，以及檢察官於該案
   偵訊中逐一向聲請人確認被害人甲女所述而為之供述(偵3287
   號卷第30頁至第35頁)，與聲請人於審判中針對起訴事實所為
   之供述(原審卷第126頁至第135頁、第208頁至第213頁)，並
   審酌聲請人於審判中所寫載有「被告對於檢察官所起訴之內
   容，均坦承犯行，句句屬實」之悔過書(原審卷第161頁)等證
   據，作為其認定事實之依據。又觀諸該案檢察官對聲請人訊
   問之過程，係採一問一答、逐一確認之方式，由聲請人依其
   記憶回憶思考，而聲請人對於案發之時間、細節，或因時間
   久遠，雖多不復記憶，然就性侵害之地點、性行為之內容，
   仍能表達描述並詳為供認(偵3287號卷第30頁至第35頁)，而
   於該案起訴後原審審理時，聲請人亦就法院逐一向其確認之
   各次犯罪事實為供認(原審卷第208頁至第211頁)，並當庭表
   示「對不起被害人及被害人全家」(原審卷第212頁)，言詞極
   為懇切，令人動容，尚難認聲請人於原審所為之自白有不可
   信之情形。再聲請人於收受原確定判決書後，亦未對於原審
   根據被害人甲女之指證及其歷次自白所認定之犯罪事實，抑
   或是因此遭判處之重刑，提起上訴，並逕向原審辯護人表示
   不上訴(本院卷第33頁)，亦足徵其先前所為之自白，尚無不
   可信之情形，是縱使參酌前揭另案審判筆錄，認被害人甲女
   當時之「手寫日記」無何特殊性，僅屬被害人甲女「書面陳
   述」之性質，惟結合該案存在於卷內之各項證據資料，仍難
   認足以動搖原判決所認定之事實，不足以影響聲請人有罪之
   認定，無從符合「顯著性」之要件。
 ⒊聲請人雖又以被害人甲女於另案審判中曾自承「那時候我有答
   應他，說要讓他性行為」等語，並以前揭另案審判筆錄為證(
   本院卷第61頁)，據此主張其與被害人甲女屬於「合意性交」
   。然查，被害人甲女斯時之陳述顯係針對另案起訴之104年9
   月12日該次強制性交犯行所為之回答，此由該案辯護人當時
   係提示該案他字卷第82頁、第83頁手寫日記本影本資料(本院
   卷第61頁)，即可得知，顯與本案犯行之認定無涉，且證人即
   被害人甲女於面對追問時，亦證述：「(問：為何你會答應他
   ?)那時候他很兇地的跟我說，他晚上需要做那件事情。」(本
   院卷第61頁)；其後再次確認其證詞時亦證述：「(問：你跟
   被告發生性行為之情況，有無曾經是自願的?)沒有，我很確
   定。」(本院卷第65頁)，對於聲請人均係違反其意願對其從
   事性交行為之情，始終堅證不移。自難以片面節錄被害人甲
   女另案審判筆錄中針對他案犯行個別證詞之方式，忽視被害
   人甲女所表達之真意，推認本案原判決犯罪事實欄所載一㈠至
   ㈤所載各次犯行均屬「合意」性交，而認符合顯著性之要件。
 ㈡有關聲請人智慧型手機Google帳號尋得之「105年1月17日時間
   軸定位紀錄」翻拍照片部分(再證二)：
　 聲請人雖提出其入監前使用智慧型手機Google帳號遺留之「1
   05年1月17日時間軸定位紀錄」，並據此主張其於105年1月17
   日均位在臺東縣○○市○○路000巷00號(位置為其所稱長期實際
   居住地點，該日僅上午11時19分有該處定位紀錄)，未有任何
   出門行為。惟觀諸聲請人先前就105年1月17日該次強制性交
   犯行所為之供述，聲請人於偵訊中並未辯稱該日並未見面，
   反自承係因被害人晚上未回家且未報備，確實有打聲請人(偵
   3257號卷第33頁)；並於審判中供稱：(問：你與被害人甲女
   共同居住時間為何?)伊入監(經查為105年2月17日)的前一年
   才住在一起，起訴書犯罪事實一㈤之犯罪事實發生時(即105年
   1月17日)，伊與被害人甲女有住在一起等語(原審卷第130頁)
   ，是其此部分之主張，核與其先前之供述不符，即有啟人疑
   竇之處。又姑且不論聲請人是否可能有未攜帶手機此種極端
   情形存在，Google地圖之個人時間軸資料，會隨使用者針對
   隱私的需求、使用方式及定位開啟而有異，並可由使用者隨
   時開啟、關閉、編輯修改，故尚難以該聲請人所提105年1月1
   7日僅有一個定位點之定位紀錄，即推論聲請人必然整日待於
   其所稱之居住地點。是聲請人據此新事證主張其並未於105年
   1月17日前往被害人住處性侵被害人甲女，除與其先前所述不
   符外，亦難以證明有聲請人所述整日未移動之情形，而得認
   已足符合「顯著性」之要件。是聲請人以此作為再審事由及
   依據，亦核無可採。
 ㈢有關留存於聲請人手機中與被害人甲女於104年8月26日拍攝之
   「9宮格圖片」(再證三)：
　 聲請人另提出其於另案(108年侵訴字第3號案件)審判中曾提
   出之與被害人甲女合照之9宮格圖片，並以該照片所示之親密
   程度，主張其與被害人甲女實係「男女朋友關係」，而本案
   均為「合意性交」。惟聲請人所提此一證據，業經聲請人於
   前次109年5月27日所提本院109年聲再字第1號案件中援引(見
   該次再審卷第117頁)，並經本院實質審酌後，以僅可證明聲
   請人與被害人甲女平日相處融洽，認不符再審程序中證據之
   「顯著性」要件，而予駁回並確定(見該再審裁定第3頁)，此
   業據本院依職權調取上開再審案件卷宗及裁定書核閱無訛，
   聲請人此次仍援引此一證據，主張同一再審理由，應與刑事
   訴訟法第434條第3項規定有所不符，尚非合法之再審事由。
   況聲請人與被害人甲女既屬義父義女，被害人甲女本身亦尚
   年幼，僅能被動接受其母安排之生活關係，參以證人即被害
   人甲女於偵訊中證稱：最主要的原因是因如果講出來的話，
   可能會像姊姊(即聲請人前對被害人甲女未滿14歲之姊為強制
   性交遭判處罪刑之案件，參本院102年度侵訴字第14號判決)
   一樣被送去安置，姊姊說安置的生活不是過得很好，所以寧
   可不講等語(偵3287號卷第20頁)，其對於自身如抵抗、舉報
   性侵害將可能致家庭生活改變之情，顯然有所疑慮，則被害
   人甲女於無法改變下，選擇隱忍內心不滿，與聲請人虛以尾
   蛇，並非不可想像。另輔以聲請人先前對被害人甲女係指證
   為強制性交之犯行，於該案之警詢、偵訊、審判中亦均坦認
   不諱，從未有聲稱彼此係「男女朋友」之辯詞，且於警詢中
   供承：伊沒有問過被害人甲女是否同意等語(警616號卷第3頁
   )，則其此次翻異為「合意」性交之供述，顯屬有疑。是聲請
   人以此作為再審事由及依據，亦不足以影響聲請人犯強制性
   交罪之認定。
 ㈣聲請人雖又具狀稱：絕對不曾勉強被害人甲女做她不喜歡做的
   事，或有強制、恐嚇、要脅等之任何行為，並以：該日記第1
   2頁第6行「當時哥哥在旁邊睡覺。如何強制行為？」、該日
   記第19頁第8行「證明聲請人睪丸至屁眼之間有3、4公分之疤
   痕。事實絕無此疤」、該日記第4頁之圖示「實為長安街98號
   2樓所有」等語(本院卷第165頁)，就被害人甲女之手寫日記
   影本內容提出質疑，而為相異之陳述。然被害人甲女所提出
   之手寫日記影本，係於原判決卷宗內業已存在，且經本院於
   該案審判中進行調查並提示予聲請人，聲請人亦於審判中表
   示「沒有意見」等語(原審卷第206頁至第207頁)，則聲請人
   此部分係針對卷內之證據持與原審相異之評價，並非提出刑
   事訴訟法第420條第1項第6款之新證據，自與刑事訴訟法第42
   0條第1項第6款之再審要件不合。
五、綜上所述，原判決論斷聲請人有對未滿14歲女子犯強制猥褻
    罪1次、對未滿14歲女子犯強制性交罪4次之犯行，俱有卷內
    證據可考，並依證據內容為取捨證據及評價證據證明力等職
    權之適當行使，核無違法、不當。而聲請人所執前揭聲請再
    審意旨，經綜合判斷之評價結果，尚無從使本院產生足以動
    搖原確定判決所認定事實之合理懷疑，而為再審聲請人無罪
    、免訴、免刑或輕於原判決所認罪名，核與刑事訴訟法第42
    0條第1項第6款所規定之聲請再審要件不符，而無再審理由
    ；且部分應係對同一原因聲請再審，而違背刑事訴訟法第43
    4條第3項規定，揆諸前揭說明，本案再審之聲請或無理由，
    或屬程序違背規定，應予駁回。
六、依刑事訴訟法第433條前段、第434條第1項及第3項，裁定如
    主文。
中　　華　　民　　國　　111 　年　　6 　　月　　30　　日
            刑事第二庭  審判長法  官  蔡立群
                              法  官  姚亞儒
                              法  官  李承桓
以上正本證明與原本無異。
如不服本裁定，應於裁定送達後10日內向本院提出抗告狀（須附繕本）。「切勿逕送上級法院」　　　　　　　　　　　　　　
                              書記官  許惠棋　
中　　華　　民　　國　　111 　年　　7 　　月　　1 　　日